臺灣基隆地方法院刑事判決
111年度交易字第25號
公  訴  人  臺灣基隆地方檢察署檢察官
被      告  莊嘉榮
                    身分證統一編號：Z000000000號                            住○○市○○區○○路00巷00號0樓                        (現另案於法務部○○○○○○○執行中)
上列被告因過失重傷害案件，經檢察官提起公訴（110年度偵字
第8111號），本院判決如下：
    主  文
丁○○汽車駕駛人，無駕駛執照駕車，因過失傷害人致重傷，處有
期徒刑壹年。
    事  實
一、丁○○於民國110年3月28日晚間9時25分許，騎乘車牌號碼000
    -0000號普通重型機車，搭載江家慶沿基隆市中山區成功二
    路由東往西之方向行駛，徒中因紅燈右轉之交通違規行為，
    遭巡邏員警蔡明斌騎乘警用機車，鳴笛示意丁○○停車受檢，
    詎丁○○拒不配合停車受檢，且本應注意機車駕駛人行駛時，
    應注意車前狀況，並應隨時採取必要之安全措施，以及機車
    駕駛人應按照號誌、速限行駛，而依當時天候晴、夜間有照
    明、路面無缺陷、無障礙物，視距良好，並無使其不能注意
    之情形 ，竟為逃避員警攔查，於行經速限為時速50公里之
    基隆市○○區○○○路00號前之劃設有雙黃線之分向限制線路段
    時，以時速77-76公里之行車速度，超速往前行駛，且疏未
    注意同向右前方有丙○○所騎乘之車牌號碼000-000號普通重
    型機車，而丙○○騎乘機車本應注意在劃設有雙黃線之路段不
    得跨越行駛，且依前述客觀情形，並無使其不能注意之情形
    ，竟顯示左方向燈貿然往左偏行，且疏未注意後方丁○○超速
    行駛逐漸接近，而未為必要之安全措施，另丁○○亦疏未注意
    車前丙○○之行車動態，同未採取必要之安全措施，繼續自丙○○機車之後方往前超速行駛，二車因而發生碰撞，丙○○因之
    人車倒地，受有創傷性蜘蛛膜下腔出血及硬腦膜下出血合併
    意識不清大於24小時及腦外傷之傷勢，造成身體健康重大難
    治之重傷害結果。
二、案經丙○○之配偶甲○○訴由臺灣基隆地方檢察署偵查後起訴。
　　理  由
一、認定犯罪事實所憑之證據及理由
  ㈠被告對於上開事實於偵訊、本院審理時供承、自白在卷（110
    年度他字第1024號卷第35-38、73-75頁，本院卷第51-60頁
    、145-152頁），且有下列證據可佐，被告之自白核與事實
    相符，可以採信。綜上，本案事證明確，被告及被害人丙○○
    對本件車禍之發生同為肇事因素，被告犯行洵堪認定，應依
    法論科：
　　⒈證人甲○○（告訴人）於警詢、偵查、本院準備程序之證言
      （110年度他字第1024號卷第25-27、73-75頁，本院卷52-
      53頁）。
    ⒉證人乙○○（被害人家屬）於偵查時之證言（110年度他字第
      1024號卷第73-75頁）。
    ⒊證人江家慶於警詢時之證言（110年度他字第1024號卷第39
      -42頁）。
　　⒋證人即警員蔡明斌於本院審理時之證言(本院卷第178-181
      頁)。　
    ⒌道路交通事故現場圖、道路交通事故調查報告表㈠、㈡現場
      暨車損照片5張、監視器錄影畫面翻拍照片6 張（110年度
      他字第1024號卷第43-50、57-61頁、第63-67頁）。
　  ⒍長庚醫療財團法人基隆長庚紀念醫院110年6月3日診字第00
      00000000000號診斷證明書、衛生福利部基隆醫院110年11
      月15日基醫醫行字第1100007377號函暨診斷證明書1份、
      衛生福利部基隆醫院111年1月15日診斷證明書、111年1月
      10日病症暨失能診斷證明書（110年度他字第1024號卷第7
      7頁、第83-85頁、本院卷第63-69頁）。
　　⒎交通部公路總局臺北區監理站111年4月29日北監基宜鑑字
      第1110059186號鑑定意見書（本院卷第95-99頁）。
　　⒏交通部公路總局車輛行車事故鑑定覆議會111年7月1日路覆
      字第11100452176號覆議意見書1份（本院卷第115-119頁
      ）。
　　⒐公路監理電子閘門查詢資料(本院卷第153頁)。
  ㈡被告雖供稱：當下是被警察追趕才會發生車禍，警察對於本
    件車禍也有過失，如果警察不對我鳴笛，我也不會發生本件
    車禍云云，並聲請傳喚追逐其之警察蔡明斌及江家慶(車禍
    發生時被告所搭載之人)到庭作證。查證人蔡明斌於本院111
    年9月13日到庭證稱：被告從西定路駛回時，其機車開始闖
    紅燈跨越雙黃線，我因尾隨在後也開始闖紅燈，所以才明警
    笛、亮警示燈，我會如此做是因為要取締被告交通違規之行
    為，我認為鳴警笛及亮警示燈與本件車禍之發生無因果關係
    ，因為鳴警笛及亮警示燈之動作是在警示其他用路人之安全
    ，被告如果知道我在追他，則於我鳴警笛時被告應停車受檢
    等語(見本院卷第179-180頁)，並據本院勘驗證人蔡明斌所
    配戴之密錄器內容，有勘驗筆錄乙份存卷可憑(見本院卷第1
    77-178頁)，被告於該日就蔡明斌所證不爭執，並改供稱不
    再爭執本件車禍之發生查緝警員亦有過失應負相當責任(見
    本院卷第184頁)，可見警察是在執行其法定職務。是被告拒
    絕配合而逃逸，而導致本件車禍之發生。警察對於本件車禍
    自無過失可言。本案事證明確，被告聲請傳喚證人江家慶到
    庭作證，核屬不必要證據，附此敘明。
二、論罪科刑
  ㈠核被告所為，係犯道路交通管理處罰條例第86條第1項、刑法
    第284條後段之汽車駕駛人，無駕駛執照駕車而犯過失傷害
    罪。檢察官原起訴被告係犯刑法第284條後段之過失重傷害
    罪，嗣於本院111年9月6日審理時，當庭補充被告無駕駛執
    照駕車及道路交通管理處罰條例第86條第1項之法條(見本院
    卷第177頁)，是本院於告知被告檢察官補充事項後，自得依
    法審理，附此敘明。
　㈡本件車禍發生當下，適為巡邏員警蔡明斌目睹，並因而知悉
    肇事者之姓名等情事，有道路交通事故肇事人自首情形紀錄
    表(110年度他字第1024號卷第55頁)，故被告本件犯行並不
    符合自首之情形，並此敘明。
  ㈢爰審酌被告騎乘機車疏未注意上開規定駕駛而肇事，致被害
    人丙○○受有上述傷勢之重傷害，造成告訴人甲○○受有精神上
    之痛苦，所為應予非難，另考量被告與被害人對本件車禍之
    發生同為肇事因素之過失程度，被害人所受如事實欄所示之
    傷害，兼衡被告犯後於本院審理時坦承犯行惟未能與告訴人
    達成和解之態度，及國中肄業、從事鐵工、月入約新臺幣5
    、6萬元、離婚、有一未成年子女等一切情狀，量處如主文
    所示之刑。
據上論斷，應依刑事訴訟法第299條1項前段，判決如主文。
本案經檢察官陳怡龍、陳淑玲偵查起訴，檢察官林姿妤、李國瑋
到庭執行職務。
中　　華　　民　　國　   111　　年　　9   月　　13　　日
                  刑事第六庭    法  官  劉桂金
以上正本證明與原本無異。
如不服本判決應於收受送達後20日內向本院提出上訴書狀，並應
敘述具體理由；其未敘述上訴理由者，應於上訴期間屆滿後20日
內向本院補提理由書(均須按他造當事人之人數附繕本)「切勿逕
送上級法院」。
中　　華　　民　　國　　111 　年　　9 　　月　　13　　日
                                 書記官  劉珍珍
附錄本案論罪科刑法條全文： 
中華民國刑法第284條
因過失傷害人者，處 1 年以下有期徒刑、拘役或 10 萬元以下
罰金；致重傷者，處 3 年以下有期徒刑、拘役或 30 萬元以下
罰金。